【裁判字號】    95,訴,369
【裁判日期】    951110
【裁判案由】    損害賠償
【裁判全文】
臺灣基隆地方法院民事判決               95年度訴字第369號
原      告  丙○○
訴訟代理人  甲○○    律師
被      告  乙○○
上列當事人間請求損害賠償事件，經本院刑庭裁定移送前來（95
年度交附民字第31號），本院於95年11月3日言詞辯論終結，判
決如下：
    主  文
被告應給付原告新臺幣貳佰伍拾萬貳仟柒佰捌拾貳元，及自九
十五年七月二十五日起至清償日止，按週年百分之五計算之利息
。
原告其餘之訴駁回。
訴訟費用由被告負擔五分之四，餘由原告負擔。
本判決於原告以新臺幣柒拾陸萬元為被告預供擔保後，得為假執
行；但被告如以新臺幣貳佰伍拾萬元預供擔保，免為假執行。
原告其餘假執行之聲請駁回。
    事實及理由
一、原告起訴主張：被告未遵守飲酒後不得駕車、車輛駕駛時應
    遵守標線之指示及注意車前狀況，並隨時為必要之安全措施
    等規定，於95年3月13日凌晨0時47分許，飲酒後駕駛車號31
    81-GZ 號自小客車，沿基隆市○○街往深澳坑方向行駛，行
    經崇法街8 號前劃有分向限制線之路段時，竟疏於注意，不
    慎撞擊原告，嗣經警對被告實施酒測，測出被告呼氣之酒精
    濃度高達每公升0.65毫克，原告因系爭車禍致受有創傷性腦
    出血、血胸等傷害，主張被告就系爭事故之發生應負全部過
    失責任，爰檢附各式收據及統一發票，依民法第184條第1項
    前段、第193條第1項、第195條第1項之規定，請求被告應給
    付原告醫療費用新臺幣（下同）132,377元、看護費用64,80
    0元、財物損害4,500元、精神慰撫金300萬元等語。
二、被告請求駁回原告之訴，其抗辯略以：原告未走行人穿越道
    ，應有與有過失；被告無資力賠償。
三、按因故意或過失，不法侵害他人之權利者，負損害賠償責任
    ；不法侵害他人之身體或健康者，對於被害人因此喪失或減
    少勞動能力，或增加生活上之需要時，應負損害賠償責任；
    不法侵害他人之身體、健康、名譽、自由、信用、隱私、貞
    操，或不法侵害其他人格法益而情節重大者，被害人雖非財
    產上之損害，亦得請求賠償相當之金額，民法第184條第1項
    前段、第193條第1項、第195條第1項前段分別定有明文。
四、本件經爭點整理後，兩造就被告系爭侵權行為之事實不爭執
    ，惟就原告於損害之發生是否與有過失及賠償金額若干，尚
    有爭執。爰分別說明如下：
（一）原告是否與有過失部分
      按設有行人穿越道、人行天橋或人行地下道者，行人必須
      經由行人穿越道、人行天橋或人行地下道穿越，不得在其
      一百公尺範圍內穿越道路；行人在禁止穿越、劃有分向限
      制線、設有劃分島或護欄之路段或三快車道以上之單行道
      ，不得穿越道路，道路交通安全規則第134 條第1款、第3
      款定有明文。查事故發生時值深夜，天雨，照明本無如日
      間良好，原告於前揭時間及視線條件下，更應謹慎注意穿
      越馬路時之路況安全，而事故發生地距東信路口行人穿越
      道約僅10公尺，崇法街道路上劃有分向限制線，依前揭道
      路交通安全規則，原告由北往南穿越崇法街，本應經由行
      人穿越道為之，惟原告未經行人穿越道、逕穿越劃有分向
      限制線之道路，致遭被告所駕駛之上開車輛撞擊，則原告
      就系爭事故之發生應認與有過失。酒精濃度過量之被告駕
      駛自小客車跨及分向限制線，且未注意車前狀況，致撞及
      由左至右穿越道路行人即原告，此為系爭事故肇事主因；
      原告跨越分向限制線違規穿越道路，致遭被告所駕車輛撞
      及，此為肇事次因，有臺灣省基宜區車輛行車事故鑑定委
      員會鑑定意見書附卷可稽，依前揭說明，顯見原告對系爭
      事故之發生與有過失已如前述，衡量兩造過失之程度，認
      定原告就系爭事故應負百分之20之責任。
（二）損害賠償額部分
   1、醫療費用部分
      原告主張系爭事故發生後，原告被送至行政院衛生署基隆
      醫院（下稱署立基隆醫院）醫治，隨即轉至基隆長庚醫院
      （下稱長庚醫院）接受檢查及治療，後轉至臺北榮民總醫
      院（下稱榮總醫院）進行開顱手術住院治療，共支出醫療
      費用132,377元，並檢具署立基隆醫院醫療費用收據1紙、
      桃聯救護車有限公司臨時收據1 紙、長庚醫院醫療費用收
      據4紙、榮總醫院醫療費用明細收據10 紙為證，核與其所
      述相符，應堪信為真實。
   2、看護費部分
      按親屬間之看護，縱因出於親情而未支付該費用，然其所
      付出之勞力，顯非不能以金錢為評價，此種基於身分關係
      之恩惠，自不能加惠於加害人，而應比照一般看護情形，
      認被害人受有相當看護費之損害，命加害人賠償，始符民
      法第193條第1項所定「增加生活上需要」之意旨（最高法
      院89年度臺上字第1749號判決意旨參照）。次按當事人已
      證明受有損害而不能證明其數額或證明顯有重大困難者，
      法院應審酌一切情況，依所得心證定其數額，民事訴訟法
      第222條第2項定有明文。查原告之母親張樹紅於原告受傷
      時起至手術住院治療期間看護並照料原告，原告請求被告
      賠償原告相當於看護費之損害，於法有據，惟原告未提出
      足供本院審酌之看護費用收費標準，本院參酌一般民間看
      護人力派遣中心及醫療院所看護費用之收費標準，爰酌定
      張樹紅每日之看護費為1,200元，張樹紅自95年3月13日至
      95年4月8日計27日之看護費為32,400元。
   3、眼鏡損壞部分
      按負損害賠償責任者，除法律另有規定或契約另有訂定外
      ，應回復他方損害發生前之原狀；因回復原狀而應給付金
      錢者，自損害發生時起，加給利息；第1 項情形，債權人
      得請求支付回復原狀所必要之費用，以代回復原狀，民法
      第213 條定有明文。原告主張所有之眼鏡因系爭事故之發
      生致損壞，爰檢附寶島光學科技股份有限公司忠孝分公司
      統一發票1紙為證，請求被告賠償更換眼鏡之費用4,500元
      。惟查原告原有之眼鏡應非新品，考量其折舊後之事故發
      生前之市價應非等同新品之價格，原告依法僅得請求被告
      支付回復原有之眼鏡原狀即經折舊後之費用，依民事訴訟
      法第222條第2項規定，爰酌定原告原有之眼鏡折舊後之價
      格為1,200元。
   4、精神慰撫金部分
      慰撫金多寡之算定，在加害人方面，應考量加害行為之動
      機、目的、內容之惡質性程度、欠缺真實性、相當性之程
      度、加害行為之方法及範圍、加害人因加害行為而得之利
      益等，在被害人方面，應考量被害人之社會地位（職業、
      經歷）、受社會評價降低之程度、被害人所受之營業上不
      利益之程度、被害人社會上生活之不利益程度、被害人之
      過失、加害人行為後所受救濟之程度、被害人之請求態樣
      。故慰撫金多寡，應斟酌雙方之身分、地位、資力與加害
      之程度及其他各種情形核定相當之數額，其金額是否相當
      ，自應依實際加害情形與被害人所受之痛苦及雙方之身份
      、地位、經濟狀況等關係決定之。原告主張其因系爭事故
      致硬腦膜下出血、左側血胸及身體多處擦傷，經手術後迄
      今，仍時有頭痛、頭暈之情況，每遇天氣變化時，上開症
      狀愈形嚴重，右側手腳產生麻木感，無法蹲坐，未來隨時
      面臨癲癇發作之可能性，影響生命安全，記憶力衰退，反
      應力變差，且至今仍無法擺脫對迎面而來車輛之恐懼感，
      因頭部受創致記憶力衰退所帶來之挫折感，頭部傷口毛髮
      不生，致原告心裡之不適及自卑感，原告前開身體及精神
      上所受之痛苦，恐將終身伴隨而無法消除，將來就業、婚
      姻均將有阻礙，原告所受痛苦非外人能體會，爰請求精神
      慰撫金300萬元以玆補償。本院審酌原告於事故發生時年
      方20歲，終身均須承受系爭事故所致之身體及精神上之損
      害，而被告身體健壯非無謀生能力，於事故發生後非但未
      以誠意積極與原告商談賠償事宜，反以無資力為由推託其
      賠償責任，對原告形同在一次之傷害，爰參酌前揭因素，
      認被告應賠償原告精神慰撫金300萬元為當。
      以上金額合計為3,165,977元。
   5、按損害之發生或擴大，被害人與有過失者，法院得減輕賠
      償金額，或免除之，民法第217 條定有明文。被害人即原
      告就系爭事故之發生有百分之20之過失、被告有百分之80
      之過失已如前述，從而被告應給付原告前開之醫療費用、
      看護費用、回復眼鏡原狀之費用及精神慰撫金為2,532,78
      2元【計算式：3,165,977元×80%＝2,532,782元（元以下
      四捨五入）】。
五、綜上所述，原告依侵權行為之法律關係，請求被告給付如主
    文第1項所示之金額，及起訴狀繕本送達被告之翌日即95年7
    月25日起至清償日止之法定遲延利息，於法洵屬正當，應予
    准許，至逾此範圍之請求，為無理由，應予駁回。
六、原告勝訴部分，原告陳明願供擔保，聲請為假執行，於法並
    無不合，爰酌定相當之擔保金額宣告之；並依同法第392 條
    第2 項規定，依職權酌定被告相當之擔保金額，併為免為假
    執行之宣告。至原告敗訴部分假執行聲請，因訴之駁回而失
    所依附，應併予駁回。
七、據上論結，本件原告之訴為一部有理由、一部無理由，依民
    事訴訟法第79條、第390條第2項、第392條第2項，判決如主
    文。
中    華    民    國    95    年    11    月    10   日
                  民事庭法  官  李木貴
以上正本係照原本作成。
對於本件判決如有不服，應於收受送達後20日內向本院提出上訴
書狀，敘述上訴之理由，上訴於臺灣高等法院，並按他造當事人
之人數附具繕本。
中    華    民    國    95    年    11    月    10    日
                        書記官  林蔚菁


司法院資訊處製作；財團法人民間司法改革基金會備份。
